【裁判字號】    95,再國易,5
【裁判日期】    950929
【裁判案由】    損害賠償
【裁判全文】
臺灣高等法院民事判決                 95年度再國易字第5號
再審原告  乙○○
再審被告  桃園縣觀音鄉公所
法    定
代 理 人  甲○○
上列當事人間損害賠償事件，再審原告對於中華民國九十五年八
月十五日本院九十五年度上國易字第七號確定判決提起再審，本
院判決如下：
    主  文
再審之訴駁回。
再審訴訟費用由再審原告負擔。
    事實及理由
一、本件再審原告聲明求為判決：(一)本院95年度上國易字第7號
    確定判決（下稱原確定判決）關於再審被告上訴改判部分廢
    棄。(二)再審被告在前訴訟程序第二審之上訴駁回。
    本件未行言詞辯論，無再審被告之聲明及陳述可供記載。
二、再審原告主張：原確定判決認定系爭坐落桃園縣觀音鄉○○
    段110之2地號土地（下稱110之2地號土地）內，該土地原所
    有人台灣省桃園農田水利會（下稱桃園水利會）於民國（下
    同）65年3月4日將之出售予再審被告；另依桃園水利會舊有
    蓄水池平面圖，有關系爭110之2地號土地原應屬桃園大圳第
    8支線第3號蓄水池用地範圍等情，有桃園縣中壢地政事務所
    95年4月26日中地登字第0950004133號函附系爭110之2地號
    土地登記謄本、桃園水利會95年5月24日桃農水管字第095
    0004512號函及該會桃農財字第0950004855號函可稽，惟上
    開函件並未提示辯論，顯有民事訴訟法第496條第1項第1款
    適用法規顯有錯誤之再審事由。又原確定判決認定系爭魚池
    為桃園水利會所有之土造埤池，依再審原告之起訴狀所載：
    「45年水利會為配合政府政策，『無償提供』予行政院國軍
    退除役官兵輔導委員會（下稱退輔會）安置榮民養殖漁塘」
    （見一審卷7頁），俾榮民利用埤池經營養殖魚類事業使用
    ，嗣因退輔會魚殖管理處（下稱退輔會魚管處）與桃園水利
    會終止無償使用借貸關係，在退輔會及臺灣省政府協調下，
    達成協議，約定退輔會魚管處自78年1月1日起至80年12月31
    日止分三年將借用之86口埤池返還予桃園水利會，亦有退輔
    會魚管處80年12月12日 (80)魚秘字第1429號函可參（見本
    院前審卷26頁至27頁）。顯然系爭魚池係於物資缺乏之45年
    以前所建造，僅在土地內開挖之土壁魚池，實係土地中之凹
    形再蓄水而已，本屬破壞地形後之蓄水狀態，與土地為一體
    而永久不能分離，非獨立之物，系爭魚池坐落之系爭110-2
    地號土地既為再審被告所有，系爭魚池亦應為土地之所有權
    人即再審被告所有。則再審被告在90年12月26日、91年10月
    6日為興建社會福利大樓，而將系爭魚池及景觀林木拆毀砍
    除，嗣該社會福利大樓並已建竣，即無侵權行為可言，因而
    駁回伊先位及後位國家賠償之請求。惟系爭魚池與伊之房屋
    相鄰，四周並有圍牆，雖該魚池所在之部分土地與桃園大圳
    第8支線第3號蓄水池為同一地號，然從發現未經斟酌之證物
    83年之空照圖即可看出與桃園大圳第8支線第3號蓄水池為兩
    個不同之獨立魚池。足證原確定判決誤認桃園大圳第8支線
    第3號蓄水池為伊所興建之系爭魚池，顯有民事訴訟法第496
    條（誤寫為497條）第1項第13款發現未經斟酌之證物，且如
    經斟酌可受較有利益之裁判之再審事由云云。
三、惟按民事訴訟法第496條第1項第1款所謂適用法規顯有錯誤
    者，係指確定判決所適用之法規顯然不合於法律規定，或與
    司法院現存有效及大法官會議之解釋，或最高法院尚有效之
    判例顯然違反者而言，並不包括認定事實錯誤之情形在內（
    最高法院60年台再字第170號及63年台上字第880號判例參照
    ）。查原確定判決認定系爭魚池坐落之系爭110-2地號土地
    既為再審被告所有，系爭魚池亦應為土地之所有權人即再審
    被告所有，則再審被告在90年12月26日、91年10月6日為興
    建社會福利大樓，而將系爭魚池及景觀林木拆毀砍除，即無
    侵權行為可言，因而駁回再審原告先位及後位國家賠償之請
    求，原確定即無適用法規顯有錯誤可言。況原確定判決並於
    95年8月1日經言詞辯論並提示所有證物，於辯論終結後始作
    成判決。是再審原告徒以原確定判決認定事實顯有錯誤，及
    未經提示前開書證，主張原確定判決適用法規顯有錯誤云云
    ，依上開說明，顯不得據以提起再審之訴。
四、次按發現未經斟酌之證物，或得使用該證物者，須以如經斟
    酌可受較有利益之裁判者為限，始得提起再審之訴，此觀民
    事訴訟法第496條第1項第13款規定自明。查再審原告提出上
    開83年之空照圖，雖主張即可證明原確定判決誤認定桃園大
    圳第8支線第3號蓄水池，為伊所興建之系爭魚池云云，惟查
    再審被告所拆除其所有坐落於110之2地號土地上之系爭魚池
    ，係為興建該鄉社會福利大樓基地之用，並經桃園縣中壢地
    政事務所派員至現場勘測，嗣該社會福利大樓並已建竣，此
    為再審被告所不爭執。準此，益見再審被告顯無誤拆之可能
    ，原確定判決亦無誤認定桃園大圳第8支線第3號蓄水池為再
    審原告所興建之系爭魚池之情形。是再審原告提出上開空照
    圖，如經斟酌亦不能受較有利益之裁判，依上開說明，顯亦
    不得據以提起再審之訴。
五、從而，再審原告提起本件再審之訴為顯無再審理由，爰不經
    言詞辯論，以判決駁回之（最高法院四十四年台上字第五六
    六號判例參照）。
據上論結，本件再審之訴為顯無理由，依民事訴訟法第502條第
2項、第78條，判決如主文。
中    華    民    國    95    年    9     月    29    日
                    民事第六庭
                        審判長法  官  林鄉誠
                              法  官  梁玉芬
                              法  官  楊豐卿
正本係照原本作成。
不得上訴。
中    華    民    國    95    年    10    月    2     日
                              書記官  殷丹妮


司法院資訊處製作；財團法人民間司法改革基金會備份。
